【裁判字號】    97,易,1017
【裁判日期】    971016
【裁判案由】    傷害等
【裁判全文】
臺灣彰化地方法院刑事判決              97年度易字第1017號
公  訴  人  臺灣彰化地方法院檢察署檢察官
被      告  乙○○
輔  佐  人  丙○○
上列被告因傷害等案件，經檢察官提起公訴（97年度偵字第3298
號），本院判決如下：
    主  文
乙○○傷害人之身體，處拘役伍拾日，如易科罰金，以新臺幣壹
仟元折算壹日。又損壞他人之盆栽拾盆及酒甕壹個，足以生損害
於他人，處拘役貳拾日，如易科罰金，以新臺幣壹仟元折算壹日
。應執行拘役陸拾日，如易科罰金，以新臺幣壹仟元折算壹日。
    事  實
一、乙○○（民國13年8 月27日生，已年滿80歲）與甲○○係鄰
    居，因懷疑其荔枝樹遭甲○○破壞，而心生不滿，於97年3
    月12日上午7 時許，基於傷害他人身體之犯意，持其所有之
    鐮刀1 把至甲○○位於彰化縣田中鎮○○路○ 段141 巷21號
    住處客廳，以上開鐮刀刀背揮擊甲○○肩部，致甲○○受有
    左肩瘀腫（5 ×4 ×1 公分）之普通傷害。甲○○隨即因受
    傷驚恐，快步逃離住處，乙○○因追趕不及，竟另基於損壞
    他人之物之犯意，持上開鐮刀損壞甲○○所有、置於其上開
    住處庭院內之盆栽10盆及酒甕1 個，足以生損害於甲○○。
    嗣經甲○○報警處理，查悉上情。
二、案經甲○○訴由彰化縣警察局田中分局報告臺灣彰化地方法
    院檢察署檢察官偵查起訴。
    理  由
壹、程序部分
一、按被告以外之人於偵查中向檢察官所為之陳述，除顯有不可
    信之情況者外，得為證據，刑事訴訟法第159 條之1 第2 項
    定有明文。是證人即告訴人甲○○於偵查中以證人身分具結
    陳述，且觀其筆錄製作之原因、過程等，並無顯不可信之情
    況，揆諸前揭法條規定，自得為證據。又按被告以外之人於
    審判外之言詞或書面陳述，除法律有規定者外，不得作為證
    據，刑事訴訟法第159 條第1 項固定有明文，惟被告以外之
    人於審判外之陳述，雖不符合同法第159 條之1 至第159 條
    之4 規定，但經當事人於審判程序同意作為證據，法院審酌
    該言詞陳述或書面陳述作成時之情況，認為適當者，亦得為
    證據，當事人、代理人或辯護人於法院調查證據時，知有第
    159 條第1 項不得為證據之情形，而未於言詞辯論終結前聲
    明異議者，視為有前項之同意，此觀同法第159 條之5 規定
    即明。查本判決後開引用各該被告乙○○以外之人於審判外
    之陳述（包含書面陳述），固皆屬傳聞證據，惟當事人雖知
    上開證據資料為傳聞證據，但於本院準備程序及審判期日中
    均表示同意或無意見而不予爭執，且迄至言詞辯論終結前亦
    未再聲明異議，本院審酌上開證據資料製作時之情況尚無違
    法不當等瑕疵，且與本案具有關連性，認為以之作為證據應
    屬適當，揆諸前開規定，爰逕依刑事訴訟法第159 條之5 規
    定，認前揭證據資料均例外有證據能力，合先敘明。
二、卷附其餘非供述證據，無傳聞法則之適用，與本案待證事實
    具有關連性，且無證據證明係公務員違法取得或製作之物，
    自得採為證據。
貳、實體部分
一、訊據被告乙○○固坦承有損壞上開盆栽10盆及酒甕1 個之毀
    損犯行，並坦承於97年3 月12日上午7 時許曾持其所有之鐮
    刀至告訴人甲○○住處理論荔枝樹遭破壞之事，惟矢口否認
    有何上開傷害犯行，辯稱：其未持鐮刀攻擊告訴人云云。經
    查：
  (一)被告確有上揭毀損犯行，迭經被告於警詢、偵訊及本院審理
    時自承不諱（見偵卷第3 頁、本院97年10月2 日審判筆錄）
    ，核與證人即告訴人甲○○之指訴（偵卷第5 、14頁）、證
    人周再坤於警詢之證述相符（見偵卷第6 頁），並有現場照
    片2 張（偵卷第8 頁）附卷為憑，足認被告此部分之自白與
    事實相符，此部分之事實洵堪認定。
  (二)被告雖以上揭情詞置辯，惟被告係於97年3 月12日上午7 時
    許持鐮刀至告訴人住處客廳叫囂，持鐮刀刀背揮擊告訴人，
    告訴人推走被告並逃離現場後，被告又持該鐮刀破壞告訴人
    住處庭院內之盆栽10盆及酒甕1 個，告訴人隨即報警處理等
    節，迭經證人即告訴人甲○○於警詢、偵訊時證述綦詳（見
    偵卷第5 、14頁），並有仁和醫院驗傷診斷書（偵卷第7 頁
    ）可資佐證，足徵告訴人證述被告傷害情形與其所受傷勢相
    符，觀諸該傷勢為5 ×4 ×1 公分之瘀腫，瘀腫面積及程度
    非輕，依其受傷部位及受傷程度觀之，應係遭鈍器即鐮刀刀
    背重擊所致之傷害，若係行進間偶然撞及肩膀，實難導致如
    此嚴重之瘀腫，是被告辯稱該傷害可能係告訴人離開現場之
    際不小心碰撞物品所致，顯屬無據。再者，告訴人係於97年
    3 月12日當日即至上開醫院就診，亦足認告訴人所受上開傷
    害與被告毆打犯行間有時間上之密切關連，兩者間有因果關
    係無疑。末衡諸告訴人係於97年3 月12日當日立即報警，證
    人周再坤亦於同日上午7 時許目睹被告在告訴人庭院叫囂及
    破壞盆栽、酒甕之情狀，業據證人周再坤於警詢時證述明確
    （偵卷第6 頁），2 人就被告在告訴人住處叫囂之情節所述
    相符，足認告訴人並無誣指之虞，且告訴人與被告有親誼及
    鄰居關係，實無可能僅因細故糾紛，即設詞誣陷被告涉犯傷
    害犯行，並始終指訴不移，是其證述洵堪採信。
  (三)綜上，本件事證明確，被告上開傷害及毀損犯行均堪認定，
    應依法論科。
二、核被告所為，係犯刑法第277 條第1 項傷害罪、同法第354
    條損壞他人之物罪。被告所犯上開2 罪，犯意有別，行為互
    殊，應予分論併罰。又被告係13年8 月27日生，為滿80歲人
    ，爰依刑法第18條第3 項規定，減輕其刑。爰審酌被告僅因
    懷疑告訴人破壞其荔枝樹，即持鐮刀毆打傷人，並進而另行
    起意以鐮刀毀損告訴人所有之植物及酒甕，行為實屬不該，
    犯後復否認傷害犯行，且迄未與告訴人達成和解或賠償損害
    ，惟其就毀損犯行坦承不諱，且無前科，素行尚佳，有臺灣
    高等法院被告前案紀錄表1 紙可稽，又年歲已高，暨其犯罪
    手段、生活狀況、智識程度等一切情狀，分別量處如主文所
    示之刑，均諭知易科罰金之折算標準，並定其應執行刑，及
    諭知易科罰金之折算標準，以示懲儆。被告所有持以為上開
    傷害及毀損犯行所用之鐮刀1 把，雖未據扣案，然非違禁物
    ，且依被告供述，該鐮刀業已遺失不見（見偵卷第4 頁），
    為避免將來執行之困難，爰不予宣告沒收，併此說明。
據上論斷，應依刑事訴訟法第299 條第1 項前段，刑法第277 條
第1 項、第354 條、第18條第3 項、第41條第1 項前段、第51條
第6 款，刑法施行法第1 條之1 第1 項、第2 項前段，判決如主
文。
本案經檢察官蔡曉崙到庭執行職務。
中    華    民    國    97    年    10    月    16    日
                  刑事第三庭    審判長法官  余仕明
                                法      官  唐中興
                                法      官  楊舒嵐
以上正本證明與原本無異。
如不服本判決，應於判決送達後10日內，向本院提出上訴書狀，
上訴書狀應「敘述具體上訴理由」，並按他造當事人之人數附繕
本。「切勿逕送上級法院」。
告訴人或被害人對於判決如有不服具備理由請求檢察官上訴者，
其上訴期間之計算係以檢察官收受判決正本之日期為準。
中    華    民    國    97    年    10    月    17    日
                                書  記  官  張木松
附錄論罪科刑法條：
中華民國刑法第277條第1項
（普通傷害罪）
傷害人之身體或健康者，處3年以下有期徒刑、拘役或1千元以下
罰金。
中華民國刑法第354條
（毀損器物罪）
毀棄、損壞前二條以外之他人之物或致令不堪用，足以生損害於
公眾或他人者，處2年以下有期徒刑、拘役或5百元以下罰金。


司法院資訊處製作；財團法人民間司法改革基金會備份。
